最高法院刑事判決　　　　　　一○○年度台上字第六二七八號
上　訴　人　台灣高等法高雄分院檢察署檢察官　
被　　　告　曾子能
上列上訴人因被告妨害性自主案件，不服台灣高等法院高雄分院
中華民國九十九年七月二十一日第二審更審判決（九十九年度上
更(一)字第九一號，起訴案號：台灣高雄地方法院檢察署九十五年
度偵字第三○二六二號），提起上訴，本院判決如下：
    主  文
上訴駁回。
    理  由
按刑事訴訟法第三百七十七條規定：上訴於第三審法院，非以判
決違背法令為理由，不得為之；是提起第三審上訴，應以原判決
違背法令為理由，係屬法定要件。如果上訴理由書狀並非依據卷
內訴訟資料具體指摘原判決不適用何種法則或如何適用不當，或
所指摘原判決違法情事，顯與法律規定得為第三審上訴理由之違
法情形不相適合時，均應認其上訴為違背法律上之程式，予以駁
回。原判決以公訴意旨略稱：被告曾子能於民國九十五年六月間
某日，明知被害人甲女（姓名、年籍均詳卷）甫滿六歲，竟在高
雄縣美濃鎮○○路二八五號甲女住處，利用甲女年幼可欺，違反
甲女之意願，以舌頭舔甲女之陰部性器而為猥褻行為得逞。因認
被告涉犯刑法第二百二十四條之一之對於未滿十四歲之女子為強
制猥褻罪嫌。惟經審理結果，認為不能證明被告犯罪，因而撤銷
第一審對於被告科刑之判決，改判被告無罪。已詳敘其取捨證據
及得心證之理由；對於檢察官所舉各項證據如何均不足以證明被
告犯罪，亦逐一詳加指駁及說明，俱有卷存證據資料可資覆按。
檢察官上訴意旨略以：（一）、依甲女於檢察官偵訊、第一審審
理時所證，甲女對於被告以舌頭舔其陰部之情節，前後指述均屬
一致，且其初次陳述距案發時間僅約二週，應無記憶不清之情事
；所述侵害方法，與一般用手撫摸之方式不同，以甲女當時年僅
六歲，衡情應無捏造之可能及動機。原判決逕認甲女之指述不足
採，洵有違證據法則。（二）、依證人即甲女之父000000000Ａ
、甲女就讀之幼稚園老師丙女、社工馮○○、甲女之寄養媽媽乙
女分別於第一審審理時所證，甲女係在渠等追問之下，始陳述其
遭人性侵，並非主動向渠等陳述，且其等陳述之內容，互核相符
，以稚齡之甲女，苟非確有其事，豈能對不同之人為相同之陳述
。原判決就證據證明力之判斷，難謂於法無違云云。
惟證據之取捨及事實之認定，均為事實審法院之職權，倘其採證
認事並未違背證據法則，並於判決內敘明取捨證據及得心證之理
由者，自不得任意指為違法而執為適法之第三審上訴理由。又檢
察官就被告犯罪事實，應負舉證責任，並指出證明之方法，為刑
事訴訟法第一百六十一條所明定。因此，檢察官對於起訴之犯罪
事實，應負實質之舉證責任。倘其所提出之證據，不足為被告有
罪之積極證明，或其闡明之證明方法，無從說服法院形成被告有
罪之心證，基於無罪推定原則，自應為被告無罪之諭知。又認定
犯罪事實所憑之證據，無論直接或間接證據，其為訴訟上之證明
，須於通常一般之人均不致有所懷疑，而得確信其為真實之程度
者，始得據為有罪之認定，倘其證明尚未達到此一程度，而有合
理之懷疑存在時，事實審法院復已就其心證上理由予以闡述，敘
明其如何無從為有罪之確信，因而為無罪之判決，尚不得任意指
為違法。原判決以甲女雖指證案發當日被告以舌頭舔其陰部而為
猥褻之行為，但被告否認其事。且財團法人○○紀念醫院高雄分
院受理疑似性侵害事件驗傷診斷書，則載稱無任何外傷且「無明
顯裂傷」，自難採為被告犯罪之證據。又甲女之父於九十五年六
月二十二日，因施用毒品案件被裁定送觀察勒戒，被告受託前往
幼稚園接甲女載回其租屋處後即回家等情，業經甲女之父00000
0000Ａ及甲女於第一審證述無誤，且有矯正機關收容人子女照顧
協助調查表在卷，是被告應無在九十五年六月二十二日晚間，對
甲女有猥褻行為。再依證人即甲女租住處之房東劉○○、童○○
及乙女分別於第一審審理時所證，甲女自幼稚園由被告接回租住
處後，此後二日甲女即由證人即鄰居劉○妹照顧，至第三天，劉
○○將甲女送至其伯公住處居住，直到同年月二十九日，甲女因
在路上遇見劉○妹，始與劉○妹同往後庄、旗山等處，於當日返
回其租住處，即被送往寄養家庭（即乙女處）；是被告亦無可能
於同年六月二十七日或二十八日晚上，前往甲女上開租屋處，對
甲女為猥褻行為至明。而甲女為劉○妹照顧之時間九十五年六月
二十三日及二十四日，據劉○妹證稱，並未見到被告去其住處，
自無證據足以證明被告於該二日曾至甲女上開租屋處，對甲女為
猥褻之行為；況依乙女所證，發現甲女陰部發炎紅腫，係九十五
年六月三十日。果爾，則甲女之陰部於該二日曾遭人用舌頭或舔
或摸，或舔並捏，惟計算至同年月三十日，已一星期，是否仍發
炎紅腫，亦堪存疑。是亦難遽認被告於該二日，有至該租住處對
甲女為猥褻之行為。至社工蔡○○所提出之工作紀錄既非逐日記
載，而係其於偵查中出庭應檢察官訊問前，始憑記憶製作，所載
內容復係依據高風險方案之社工人員所轉述，則該工作紀錄所載
內容，與劉○妹、劉○○、童○○證述並非相符，雖可作為輔助
偵查之手段，但在審判上尚難作為認定犯罪事實之絕對憑據，自
不宜遽採為不利於被告之補強證據。因認本件除甲女之指訴外，
檢察官並未舉出其他積極或補強證據，以證明甲女之指證確與事
實相符，基於被告罪證不足及罪疑唯輕之原則，因而諭知被告無
罪之判決，已詳敘其證據取捨之心證理由，核其論斷與證據法則
無違。檢察官復未提出適合於證明被告確有此部分犯行之積極證
據，以說服法院形成其有罪之心證，檢察官上訴意旨徒就原判決
明白論斷，及原審採證認事職權之行使，任意指摘，自不足據以
辨認原判決已具備違背法令之形式，核與法律規定得為第三審上
訴理由之違法情形不相適合。應認本件上訴違背法律上之程式，
予以駁回。
據上論結，應依刑事訴訟法第三百九十五條前段，判決如主文。
中    華    民    國  一○○  年   十一   月   十六   日
                      最高法院刑事第四庭
                          審判長法官  洪  文  章  
                                法官  王  居  財  
                                法官  郭  毓  洲  
                                法官  韓  金  秀  
                                法官  沈  揚  仁  
本件正本證明與原本無異
                                      書  記  官  
中    華    民    國  一○○  年    十一    月  十八  日
                                                      ｖ